臺灣臺南地方法院交通事件裁定　　　 96年度交聲字第364號
移送機關　　交通部公路總局嘉義區監理所麻豆監理站
受處分人
即異議人　　乙○○
　　　　　　　　　　　號
上列受處分人因違反道路交通管理處罰條例案件，對於交通部公
路總局嘉義區監理所麻豆監理站96年5月3日所為之裁決處分（處
分案號：麻監裁罰字第裁75-M00000000號）聲明異議，本院裁定
如下：
    主  文
異議駁回。
    理  由
一、聲明異議意旨略以：受處分人即異議人乙○○於民國96年5
    月3日下午1點41分左右，雖曾駕駛車牌號碼H5P-991號重型
    機車，行經設有燈光號誌管制設施之臺南縣仁德鄉○○路與
    太子四街之交岔路口，然其駕車進入該路口時，並無闖紅燈
    之違規行為，執勤警員當時竟躲起來取締，等到異議人騎車
    過來才突然出現並攔下異議人，此等取締方式不僅危險，而
    且方法也不正當。又本件執勤警員應係誤認異議人係在紅燈
    亮起之情況下駕車進入路口，始會攔停並舉發異議人有闖紅
    燈之違規行為，然實際上異議人僅係闖黃燈而非闖紅燈，原
    處分機關未經查明即貿然對於異議人加以裁罰，亦非適當。
    從而，異議人不服原裁處，乃提起本件異議。
二、按按汽車駕駛人，行經有燈光號誌管制之交岔路口闖紅燈者
    ，處新臺幣1千8百元以上5千4百元以下罰鍰，並記違規點數
    3點，道路交通管理處罰條例第53條第1項及第63條第1項第3
    款分別定有明文。
三、經查：
    （一）受處分人即異議人乙○○並不否認於96年5月3日下午
          1點41分左右，曾駕駛車牌號碼H5P-991號重型機車，
          行經設有燈光號誌管制設施之臺南縣仁德鄉○○路與
          太子四街之交岔路口等事實。又其駕車通過該交岔路
          口時，其行向之燈光號誌確為紅燈，異議人因而有行
          經有燈光號誌管制之交岔路口闖紅燈之違規情事，除
          有臺南縣警察局南縣警交字第M00000000號舉發違反
          道路交通管理事件通知單1份附卷可憑外，另參酌本
          院當庭勘驗本件交通違規過程之採證錄影帶內容，結
          果亦為：經警提供之光碟內容所示，自第1秒起至第2
          5秒止，所拍攝畫面行向之燈光號誌為紅燈。而車牌
          號碼H5P-991號重型機車於第22秒時，通過本件交通
          違規之交岔路口，且同時觀察同行向之車輛亦尚未起
          駛，燈光號誌於第25秒變成綠燈，而上開機車已通過
          該路口，到達行人穿越道等情（參見本院96年5月29
          日訊問筆錄第1頁），顯見異議人於前述時、地，騎
          機車行經有燈光號誌管制之交岔路口時，確有闖紅燈
          之違規行為。
    （二）其次，當日執行勤務舉發本違規事件之臺南縣警察局
          交通隊警員柯俊風，復於本院調查時到庭具結證稱：
          「（法官問：本件是否你舉發的，情形如何？）是我
          舉發的，當天我是執行巡邏勤務，我們是用手持的攝
          影機拍攝的，我們當時是在臺南縣仁德鄉○○路與太
          子四街取締闖紅燈等違規，我們所提供的光碟片就是
          當天所拍攝的；該路口是連續二個紅燈，我看到異議
          人連續闖二個紅燈。攔查異議人後，我們告知異議人
          他闖紅燈，請他出示駕照，我可以確定異議人駕駛過
          來時燈號是紅燈，異議人是在紅燈時一、二十秒才騎
          過來的，異議人有當場與我們爭執，我們也有要當場
          交付紅單予異議人，但異議人拒簽，但異議人有拿走
          紅單。」等語（詳見本院96年5月29日訊問筆錄第2頁
          、第3頁），此參以證人甲○○○○與受處分人即異
          議人乙○○間，不僅未有任何怨隙，且亦毫不相識，
          衡情證人應無設詞攀誣，或是虛構違規事實以陷害異
          議人之道理。且就證人前述所言：「……該路口是連
          續二個紅燈，我看到異議人連續闖二個紅燈。攔查異
          議人後，我們告知異議人他闖紅燈，請他出示駕照，
          我可以確定異議人駕駛過來時燈號是紅燈，異議人是
          在紅燈時一、二十秒才騎過來的……」等情以觀，證
          人甲○○○○對於異議人駕車通過路口之上開違規情
          節，亦應無誤看或誤為判斷之可能。況警員執行公務
          時，本身即受有行政懲處責任之監督，且其到庭具結
          作證，更係以刑事責任擔保其證言之真實性，故證人
          甲○○○○之前開證述內容，以及其所記錄舉發之本
          件違規事實，經核應無不可採信之處。因之，異議人
          於前述時、地，騎機車行經有燈光號誌管制之交岔路
          口時，確有闖紅燈之違規行為，應無疑問。
    （三）按交通勤務警察或依法令執行交通稽查任務人員，開
          單舉發違反道路交通管理處罰條例所列之違規事實，
          經公路主管機關或警察機關所為之裁決處罰，本質上
          為行政處分，係公務員基於職務上權力，依法就特定
          之具體事件所為，並具有公法上效果之單方行政行為
          。而根據公務員為公法上行為具有公信力之原則，立
          法者乃於道路交通管理處罰條例及高速公路交通管制
          規則等交通法規中制定相關規定，使交通勤務警察或
          依法令執行交通稽查任務人員，在特殊情形下，當場
          不能或不宜攔截製單舉發時，得當機處置而就違規事
          實予以逕行舉發（參見道路交通管理處罰條例第7條
          之2等規定），以達成維護交通秩序及公共安全之行
          政目的。反之，若謂公務員之一切行政行為，均需預
          留充分之證據，以證明其所認定之事實為真，則國家
          行政勢必受到相當程度之阻礙，而且相關行政目的亦
          難以順利達成，故刑事訴訟法中就犯罪證據有關之規
          定，與屬於行政秩序罰之交通違規裁罰本旨不相符合
          之部分，自不在得以準用之列。從而，交通違規行政
          爭訟之舉證責任原理，應非如刑事案件中，必須超越
          任何合理懷疑，始可為有罪判決之嚴格證明程度，而
          係應與民事訴訟之舉證責任原理相類似，亦即，基本
          上應就行政機關與人民所各自主張有利於己之事實，
          分配其應盡之舉證責任，而非逕予適用刑事訴訟法上
          之「無罪推定」原則，此觀諸行政訴訟法第136條，
          規定行政訴訟程序準用民事訴訟法第277條舉證責任
          分配原則之立法意旨，即可明瞭。
    （四）基此，受處分人即異議人乙○○雖極力辯稱：其駕車
          通過本件違規路口時，其行向燈號仍係黃燈等情，然
          異議人並未就本件執勤警員之舉發有誤，或其進入路
          口當時之行向燈號仍為黃燈等事項，提出相關事證以
          供調查，且經核亦無其他證據足資認定本件執勤警員
          確有捏造事實違法取締之情形。又如前述，本件執勤
          警員取締時所拍攝之採證錄影帶內容，經本院勘驗結
          果已可明確認定異議人有闖紅燈之違規行為，且證人
          甲○○○○就本件違規事實之相關證述內容，經核並
          無不合常理之處，故證人甲○○○○本其維護交通秩
          序及行車安全等職責所為之本件交通違規舉發及相關
          證述內容，亦應予以採信，故異議人前述所辯：其駕
          車通過路口時，行向燈號仍係黃燈等情，經核應與事
          實不符，而非可採。至於交通勤務警員執行交通稽查
          勤務時，本應站立於安全且不妨害往來車輛通行之地
          點，而待發現違規駕駛行為後，在違規駕駛人駕車行
          進至適當之處時，始往外站在顯著位置並採取攔停檢
          查之相關交通稽查行為，如此不僅可免阻礙正常行駛
          中之車輛，並且免於造成交通勤務警員自身之危險，
          故異議人所辯：本件執勤警員取締方式不夠光明正大
          、很危險等語，經核均非可採，附此敘明。
四、綜上所述，受處分人即異議人乙○○於上述時、地，騎機車
    行經有燈光號誌管制之交岔路口闖紅燈之違規事實既可認定
    ，則原處分機關即交通部公路總局嘉義區監理所麻豆監理站
    據此並引用道路交通管理處罰條例第53條第1項及第63條第1
    項第3款等規定，裁處異議人罰鍰新臺幣1千8百元，並記違
    規點數3點，於法尚稱妥適。至於異議人任意指摘本件原裁
    決處分有所不當，經核並無理由，故應予以駁回。
五、據上論斷，應依道路交通案件處理辦法第19條，裁定如主文
    。
中　　華　　民　　國　　96　　年　　7 　　月　　12　　日
                  交通法庭    法　官  陳志成
以上正本證明與原本無異。
如不服本裁定應於送達後5日內向本院提出抗告狀（應附繕本）
。
                              書記官  黃瓊蘭
中　　華　　民　　國　　96　　年　　7 　　月　　12　　日
